臺灣高等法院高雄分院刑事判決　　　　96年度交上訴字第54號
上　訴　人　臺灣高雄地方法院檢察署檢察官
上　訴　人
即　被　告　乙○○
選任辯護人　黃奉彬　律師
上列上訴人因被告公共危險等案件，不服臺灣高雄地方法院95年
度交訴字第230 號中華民國96年5 月2 日第一審判決（起訴案號
：臺灣高雄地方法院檢察署95年度偵字第22047 號），提起上訴
，本院判決如下：
     主  文
原判決撤銷。
乙○○犯不能安全駕駛動力交通工具罪，處有期徒刑月，減為
有期徒刑壹月又拾伍日，如易科罰金以銀元佰元即新台幣玖佰
元折算壹日；又犯過失傷害罪，處有期徒刑月，減為有期徒刑
壹月又拾伍日，如易科罰金以銀元佰元即新台幣玖佰元折算壹
日；又犯肇事致人傷害逃逸罪，處有期徒刑拾月，減為有期徒刑
伍月，如易科罰金以銀元佰元即新台幣玖佰元折算壹日。應執
行有期徒刑柒月，如易科罰金以銀元佰元即新台幣玖佰元折算
壹日。
     事  實
一、乙○○考領有普通大貨車駕駛執照，於民國95年2 月25日晚
    上某時許，其在高雄縣（下同）某處飲用高梁酒後，於同日
    晚上11時許，駕駛其母黃月華所有車牌號碼6K-2899 號自用
    小客車，先前往仁武鄉文興5 巷33號丙○○住處搭載丙○○
    ，後駕車至大樹鄉○○○○○路與九堂路口處加油站，與陳
    昱廷駕駛之自小客車會合，會合後由陳昱廷駕車搭載王家程
    ，甲○○、丙○○則乘坐乙○○所駕駛之上開小客車。之後
    乙○○以行動電話與朋友聯絡，相約於九曲堂火車站見面，
    乙○○等人遂先至大樹鄉某統一便利超商，乙○○入內購得
    啤酒1 瓶（鋁罐裝）後，旋將該啤酒一飲而盡，乙○○因前
    已飲用高梁酒，復再飲用啤酒後，已不能安全駕駛動力交通
    工具，仍駕駛車牌號碼6K-2899 號自用小客車搭載丙○○（
    坐於右前座）與甲○○（坐於後座）上路，前往九曲堂火車
    站，並與前來會合之葉忠憲所駕駛之小自客車，於大樹鄉附
    近閒逛。乙○○駕駛汽車，本應注意行車速度，應依速限標
    誌之規定，且遇轉彎處應減速慢行及汽車行駛時，駕駛人應
    注意車前狀況，而依當時天候晴、夜間有照明等情況，亦無
    不能注意之情狀，其竟疏未注意而以時速約70-80 公里超速
    行駛，且遇轉彎處未減速駕駛，復未注意車前狀況，於翌日
    （95年2 月26日）凌晨2 時30分許，在行經大樹鄉○○村○○路693 號前時，失控撞上路邊路燈，致其所駕駛上開自小
    客車車頭右方毀損，右前座之丙○○因而遭夾在車內，並受
    有右肱骨骨折及左股骨粉碎性骨折之傷害。乙○○於駕車肇
    事致丙○○受傷後，因恐自己酒後駕車招致刑事責任，竟未
    救助丙○○及將丙○○送醫救治，而在對甲○○、陳昱廷及
    王家程告知：「誰有駕照就先擋一下，我有喝酒所以要先走
    」等語後，則搭乘葉忠憲之車離去，並未隨同丙○○就醫而
    逃逸。
二、案經丙○○訴請臺灣高雄地方法院檢察署檢察官偵查起訴。
     理  由
一、證據能力：
(一)、證人丙○○、陳昱廷、王家程、甲○○於警詢之陳述，係被
    告以外之人於審判外之言詞陳述，屬傳聞證據，且其等各於
    原審及本院所證述情節與其等警詢所述大致相符，則警詢陳
    述並無特別可信之情形，亦無其他例外取得證據能力之情況
    ，認其等警詢陳述無證據能力。
(二)、證人丙○○、陳昱廷、王家程、甲○○於偵查中經具結之陳
    述，並未曾提及檢察官在偵查時有不法取供之情形，且亦無
    證據足以證明證人上開陳述有顯不可信之情況，證人陳昱廷
    、王家程於原審及證人丙○○、甲○○於本院復已到庭接受
    詰問，足可認定業已保障被告詰問權，依刑事訴訟法第159
    條之1 第2 項規定，自得為證據。
(三)、卷附之國軍高雄總醫院95年3 月10日診斷證明書，固屬書面
    之傳聞證據，然檢察官、被告、辯護人已於本院審理調查上
    開證據時，就此證據能力均表示無意見，且本院認為以之作
    為本件論証之證據，均與待證事實具有關聯性，作為本案之
    證據亦屬適當，依刑事訴訟法第159 條之5 第1 項規定，自
    得為證據。
二、訊據上訴人即被告乙○○固坦承有於上揭時、地，駕駛上述
    車號自用小客車搭載告訴人丙○○，及於上開時、地之轉彎
    處未減速慢行且超速行駛致丙○○受傷之過失傷害犯行，惟
    否認有服用酒類不能安全駕駛動力交通工具及肇事逃逸等犯
    行，辯稱：駕車途中伊去統一超商是買飲料，沒有買啤酒喝
    ，之前也沒有喝高梁酒，於車禍發生後，伊有下車幫忙拉丙○○下車，並請陳昱廷送丙○○就醫，因陳昱廷車上坐滿人
    ，才坐葉忠憲的車，陳昱廷先載丙○○就醫，伊則去丙○○
    家拿他的健保卡，並載丙○○母親去醫院，伊並無酒後駕車
    及肇事逃逸云云。惟查：
(一)、過失傷害部分：
 1、被告有超速行駛且遇轉彎處未減速駕駛，復未注意車前狀況
    ，於95年2 月26日凌晨2 時30分許，在行經高雄縣大樹鄉○○村○○路693 號前時，失控撞上路邊路燈，致其所駕駛上
    開自小客車車頭右方毀損，丙○○夾在車內而受有右肱骨骨
    折及左股骨粉碎性骨折等事實，業據被告於警詢坦承：「伊
    有於95年2 月26日，在高雄縣大樹鄉○○村○○路693 號前
    發生交通事故及肇事當時車速約每小時70至80公里」（見警
    卷第15頁）及於原審坦承其有於上揭時、地駕駛車牌號碼6K
    -2 89 9 號自用小客車搭載告訴人丙○○及有於轉彎處未減
    速慢行且超速行駛致告訴人丙○○受傷之過失傷害（見原審
    卷第20頁）等情明確，核與證人即告訴人丙○○、證人甲○○各於偵查及本院證述情節大致相符，並有國軍高雄總醫院
    95年3 月10日所出具關於丙○○傷勢之診斷證明書1 紙（見
    他字卷第6 頁）附卷可憑。
 2、按行車時速不得超過50公里；又行經設有彎道、坡路、狹路
    、狹橋、隧道、學校、醫院標誌之路段、道路施工路段、泥
    濘或積水道路、無號誌之交岔路口及其他人車擁擠處所，或
    因雨霧致視線不清或道路發生臨時障礙，均應減速慢行，作
    隨時停車之準備，道路交通安全規則第93條第1 項第1 款、
    第2 款分別定有明文。另按汽車行駛時，駕駛人應注意車前
    狀況及兩車併行之間隔，並隨時採取必要之安全措施，道路
    交通安全規則第94條第3 項亦規定甚詳。被告駕車時自應注
    意並遵守上述交通安全規則，且依當時天候晴、夜間有照明
    等情況，又無不能注意之情事，其竟疏未注意，而於轉彎處
    未減速慢行且超速行駛，復未注意車前狀況，致肇生本件車
    禍，其駕駛行為顯有過失。又被告過失犯行與告訴人之傷害
    結果，具有相當因果關係，被告此部分過失傷害犯行，堪以
    認定。
(二)、服用酒類不能安全駕駛而駕駛部分：
 1、被告於上開時、地駕車肇事前，先於大樹鄉某統一便利超商
    入內購得啤酒1 瓶（鋁罐裝）後，旋將該啤酒一飲而盡等事
    實，業據證人丙○○、陳昱廷、王家程、甲○○於偵查中及
    證人陳昱廷、王家程於原審，證人丙○○於本院各自具結證
    述明確（見偵卷第13、12、11頁，原審卷第51、67、68頁，
    本院卷第55頁），又肇事前被告車上有高梁酒之事實，亦據
    證人陳昱廷、王家程於偵查中具結證述在卷（見偵卷第12頁
    ），又證人甲○○於本院證述「伊上被告車有聞到被告身上
    有酒味，肇事前被告開車一直很快，車子已經在搖晃，方向
    盤一直左右擺」等情（見本院卷第62、63頁），復參以95年
    2月26日凌晨，丙○○經送往國軍802醫院治療需要其健保卡
    ，於當日凌晨4 點多，葉宗憲開車載被告到林麗卿（即丙○○母親）住處時，被告下車時向林麗卿要1 瓶礦泉水，且全
    身都是酒味，被告並告訴林麗卿說要漱口，看能不能把酒味
    沖淡等情，亦經證人林麗卿於原審證稱明確（見原審卷第55
    頁），足證被告確有酒後駕車之事實無誤。
 2、本案雖因被告肇事後逃逸，致無法即時檢測被告於肇事後之
    酒精含量，然由證人甲○○於偵查中所證：「95年2 月26日
    凌晨1 時許，在發生事故前，我坐在被告所駕車內，我讓被
    告載的時候，被告酒味就很重了。被告雖然可以對談，但看
    起來醉茫茫，開車時候感覺車搖來搖去」等情（見偵卷第11
    頁），及證人陳昱廷於偵查證稱：「車禍前有與被告、告訴
    人及甲○○一起前往統一超商，被告進去買啤酒，有發現被
    告車上有高梁。好像是在買啤酒前被告已經有喝高梁了。被
    告買啤酒前，他說話茫茫然」（見偵卷第12頁），暨佐以證
    人丙○○於偵查證稱：「被告喝完啤酒後，愈開愈快」（見
    偵卷第13頁）等情，及參酌被告駕車超速行駛，於轉彎處未
    減速慢行，且衝撞路邊路燈而發生本案交通事故之情節，堪
    認被告於飲酒後，其正常駕駛能力、注意力及反應判斷力，
    已因酒精作用而受影響，已達不能安全駕駛動力交通工具之
    程度無疑，被告有服用酒類，不能安全駕駛動力交通工具而
    駕駛之犯行，洵堪認定。
(三)、肇事逃逸部分：
 1、被告酒後駕車超速行駛，且遇轉彎處並未減速，復未注意車
    前狀況，於95年2 月26日凌晨2 時30分許，在行經大樹鄉○○村○○路693 號前時，失控撞上路邊路燈，致其所駕駛上
    開自小客車車頭右方毀損，並使丙○○受傷（如上所述）後
    ，被告並未出手救助丙○○及將丙○○送醫救治，且對甲○○、陳昱廷及王家程告知：「誰有駕照就先擋一下，我有喝
    酒所以要先走」等語後，即搭乘友人葉忠憲之車離去等事實
    ，業據證人丙○○、陳昱廷、王家程、甲○○於偵查中及證
    人陳昱廷、王家程於原審，證人丙○○、甲○○於本院各自
    具結證述明確（見偵卷第13、12頁，原審卷第51、68頁，本
    院卷第58、63、66頁），足證被告酒後駕車肇事致丙○○受
    傷後，惟恐酒後駕車招致刑事責任，在未救助告訴人及將告
    訴人送醫救治，對甲○○、陳昱廷及王家程告知「誰有駕照
    就先擋一下，我有喝酒所以要先走」後，則搭乘葉忠憲之車
    離去，並未隨同丙○○就醫而逃逸。
 2、證人葉宗憲於原審雖證稱：「車禍發生時，被告硬把門拉開
    把告訴人拉出來，被告上我的車時沒有聞到酒味，是陳昱廷
    載告訴人先離開」云云，然證人葉宗憲於本件車禍事故發生
    後並未下車，且停在對向車道，距事故現場一條馬路等情，
    業據證人葉宗憲於原審證稱在卷（見原審卷第47、48頁），
    則其是否確有目睹被告救助告訴人，自非無疑。且證人葉宗
    憲上開證述，顯與案發時其他在場之證人丙○○、陳昱廷、
    王家程、甲○○等人上開證述不符，證詞可信度甚低，自難
    作為對被告有利之認定。
 3、證人甲○○於本院雖證稱：「車禍後伊與被告搭乘葉忠憲車
    子，跟在陳昱廷車（載丙○○就醫）後面離開」等語，但甲○○亦證述：「是陳昱廷車先動，之後約4、5分鐘，葉忠憲
    車跟著開車；陳昱廷車先去醫院，葉忠憲車子就在路上逛，
    一直到接陳昱廷電話，說要去丙○○家拿健保卡，才去接丙○○母親後再去醫院」（見本院卷第66、64、65頁），且證
    人陳昱廷於原審證稱：「送到醫院有打電話跟被告說我把丙○○送到802 醫院，被告問有無警察在問丙○○怎麼受傷，
    被告說他會負責，希望不要報警」等語（見原審卷第52頁）
    ，則衡諸常情，被告果真係待陳昱廷開車將丙○○送醫後才
    離去，則其理應搭乘葉忠憲所駕汽車隨同丙○○就醫，而非
    搭乘葉宗憲之車離開現場後仍在路上逛，亦無需待陳昱廷來
    電通知始知丙○○送往何處救治之理，堪認被告當時於肇事
    後確有逃逸犯意，始未隨同丙○○就醫。至於被告嗣後雖有
    去丙○○家搭載羅母即證人林麗卿去醫院，但此因被告接到
    證人陳昱廷通知，才於事隔1 小時多才去搭載羅母，則此部
    分行為已在被告肇事逃逸後所為，自不影響被告肇事逃逸犯
    行之成立，無從作為對被告有利之認定。
(四)、綜上所述，被告所辯上情，均屬卸責之詞，不足採信。被告
    有上開服用酒類不能安全駕駛動力交通工具而駕駛、過失傷
    害及肇事逃逸等犯行，事證明確，均堪認定。
三、核被告所為，係犯刑法第185 條之3 服用酒類不能安全駕駛
    動力交通工具而駕駛罪、同法第284 條第1 項前段過失傷害
    罪及同法第185 條之4 之肇事逃逸罪。被告上開所犯3 罪，
    犯意各別，行為互殊，應分論併罰。又被告酒醉駕車，因而
    致人受傷，依法應負過失傷害之刑事責任，是就其所犯過失
    傷害罪部分，應依道路交通管理處罰條例第86條第1 項規定
    ，加重其刑。
四、原判決據以論處被告上開罪刑，固非無見；惟查原判決未及
    適用中華民國96年罪犯減刑條例予以減刑（如後所述），自
    有未合。被告提起上訴，仍執前詞否認上開酒後駕車及肇事
    逃逸等犯罪，及檢察官循告訴人請求提起上訴，指摘原判決
    量刑過輕，雖均無理由，然原判決既有上述可議，自應由本
    院將原判決撤銷改判。審酌被告前無犯罪前科紀錄之素行（
    參卷附臺灣高等法院被告前案紀錄表），其酒後駕車，對一
    般往來之人車均產生高度危險性，又其違反道路交通安全規
    則之過失情節甚重，致告訴人受有事實欄所載非輕之傷勢，
    且於肇事致告訴人受傷後逃逸之犯罪情節，及其犯後未能坦
    承全部犯行，未與告訴人達成和解等一切情狀，各量處如主
    文所示之刑，又被告上開犯罪時間均在中華民國96年4 月24
    日以前，所犯上開三罪均合於中華民國96年罪犯減刑條例所
    定之減刑條件，爰各依法減其刑期二分之一如主文所示，併
    諭知如主文所示之易科罰金折算標準（被告行為時之易科罰
    金折算標準，修正前罰金罰鍰提高標準條例第2 條前段「現
    已刪除」規定，就其原定數額提高為100 倍折算1 日，則易
    科罰金折算標準，應以銀元300 元折算1 日，經折算為新臺
    幣後，應以新臺幣900 元折算為1 日。惟95年7 月1 日修正
    公布施行之刑法第41條第1 項前段則規定：「犯最重本刑為
    五年以下有期徒刑以下之刑之罪，而受六個月以下有期徒刑
    或拘役之宣告者，得以新臺幣一千元、二千元或三千元折算
    一日，易科罰金。」比較修正前後之易科罰金折算標準，以
    95年7 月1日 修正公布施行前之規定，較有利於被告，則應
    依刑法第2條 第1 項前段，適用修正前刑法第41條第1 項前
    段規定，諭知以銀元300 元即新台幣900 元折算1 日之折算
    標準），及依法定其應執行之刑及如主文所示之易科罰金折
    算標準。
據上論結，應依刑事訴訟法第369 條第1 項前段、第364 條、第
299 條第1 項前段，道路交通管理處罰條例第86條第1 項，刑法
第2 條第1 項前段，第185 條之3 、第284 條第1 項前段、第18
5 條之4 、第51條第5 款，修正前刑法第41條第1 項、第2 項，
廢止前罰金罰鍰提高標準條例第2 條，刑法施行法第1 條之1 ，
中華民國96年罪犯減刑條例第2 條第1 項第3 款、第7 條、第9
條，判決如主文。
本案經檢察官張其主到庭執行職務。
中　　華　　民　　國　　96　　年　　8 　　月　　14　　日
                  刑事第一庭    審判長法  官  郭雅美
                                      法  官  莊崑山
                                      法  官  張意聰
以上正本證明與原本無異。
本判決關於不能安全駕駛動力交通工具罪、過失傷害罪部分，均
不得上訴。
如不服本判決關於肇事致人傷害逃逸罪部分應於收受本判決後10
日內向本院提出上訴書狀，其未敘述上訴理由者，並得於提起上
訴後10日內向本院補提理由書狀（均須按他造當事人之人數附繕
本）「切勿逕送上級法院」。
中　　華　　民　　國　　96　　年　　8 　　月　　14　　日
　　　　　　　　　　　　　　　　　　　書記官  呂素珍
附錄本判決論罪科刑法條：
中華民國刑法第185條之3
服用毒品、麻醉藥品、酒類或其他相類之物，不能安全駕駛動力
交通工具而駕駛者，處1 年以下有期徒刑、拘役或3 萬元以下罰
金。
中華民國刑法第284條第1項
因過失傷害人者，處6 月以下有期徒刑、拘役或5 百元以下罰金
，致重傷者，處1 年以下有期徒刑、拘役或5 百元以下罰金。
中華民國刑法第185條之4
駕駛動力交通工具肇事，致人死傷而逃逸者，處6 月以上5 年以
下有期徒刑。
